【裁判字號】    96,訴,1634
【裁判日期】    970421
【裁判案由】    誣告
【裁判全文】
臺灣臺北地方法院刑事判決              96年度訴字第1634號
公  訴  人  臺灣臺北地方法院檢察署檢察官
被      告  乙○○
選任辯護人  詹豐吉律師
選任辯護人  劉振瑋律師
上列被告因誣告案件，經檢察官提起公訴（96年度偵字第9701號
），經被告本院判決如下：
    主  文
乙○○意圖他人受刑事處分，向該管公務員誣告，處有期徒刑
月，減為有期徒刑壹月又拾伍日。又意圖他人受刑事處分，向該
管公務員誣告，處有期徒刑月。應執行有期徒刑肆月。
    事  實
一、緣乙○○與甲○○之妹吳書萍為夫妻，然離婚後，女兒李童
    （未滿12歲之兒童，詳細年籍詳卷）之監護權歸屬吳書萍，
    惟李童係與甲○○同居於臺北市○○區○○路6 段76巷3 弄
    18號4 樓，乙○○僅得於每週日探視，乙○○為使能聲請重
    新酌定監護，意圖使甲○○受刑事處分，竟：
  (一)明知甲○○並無毀損李童之小提琴，於民國96年3 月18日下
    午8 時55分許，在臺北市政府警察局信義分局福德派出所，
    偽稱：甲○○於96年3 月11日下午9 時許，在前開同居住處
    ，以腳踢爛、毀損李童之小提琴云云，並提出毀損告訴，致
    臺灣臺北地方法院檢察署檢察官以96年度偵字第83 43 號為
    偵查（已於96年9 月26日就甲○○涉嫌毀損等罪為不起訴處
    分）。
  (二)又另行起意明知甲○○亦無傷害李童之事實，又於96年5 月
    28日凌晨0 時28分許，在臺北市政府警察局信義分局三張犁
    派出所偽稱：甲○○因不滿李童於出庭時講述乙○○有利證
    詞，即約於提出告訴前一星期前，在李童居住地以手捏李童
    致傷云云，復提出傷害告訴。後又於96年5 月31日下午2 時
    43分許，在臺北市○○路131 號臺灣臺北地方法院檢察署第
    12偵查庭，承辦檢察官訊問時，又接續重複為同一告稱，致
    臺灣臺北地方法院檢察署檢察官以96年度偵字第12647 號為
    偵查（已於96年9 月19日就甲○○涉嫌傷害罪部分為不起訴
    處分，並經臺灣高等法院檢察署於96年11月9 日以96年度上
    聲議字第5604號駁回再議確定）。
二、案經被害人甲○○訴請臺灣臺北地方法院檢察署檢察官偵查
    後起訴。
    理  由
一、訊據被告乙○○就於前揭時地向告訴人提出毀損、傷害告訴
    等事實，於本院調查、審理時固均坦承不諱，惟仍矢口否認
    有何誣告之犯行，辯稱：伊均係聽聞女兒告知，且事實上甲○○確實有毀損小提琴、傷害李童云云。經查：
  (一)就被告提出毀損告訴之部分：
    1.被告於前揭事實欄(一)所述之時地，向承辦刑事案件員警表
      示欲就「李童所有之小提琴遭甲○○踢壞」乙事，於警訊
      筆錄中陳稱：「96年3 月18日14時許由女兒李○○告知我
      說：在96年3 月4 日晚上（21時以後）看見大阿姨甲○○
      用角將小提琴踢爛」，而提出提出刑事毀損告訴等事實，
      業經被告坦承不諱，且有前開警訊筆錄（見96年度偵字第
      8343號卷第11頁）、受理刑事案件報案三聯單（見偵查卷
      第18頁）等在卷可稽。而證人李童所有之小提琴，於被告
      提出告訴前，確實遭毀損等情，並經被告提出小提琴毀損
      照片附卷可查。是被告確實意圖證人甲○○受刑事毀損罪
      訴追，向公務員提出告訴。
    2.且：
      (1)就小提琴遭毀損之過程原因、毀損之人等情，被告業已
        自承：並未親眼見及甲○○毀損過程等語，亦經證人甲○○於本院具結否認有何毀損小提琴之舉，且證人李童
        更於本院證稱：阿姨甲○○並未將伊小提琴踢壞，不知
        小提琴如何遭毀損等語（見本院97年3 月24日筆錄）。
      (2)證人李童於本院證稱：並未告知父親（指被告）小提琴
        係阿姨踢壞，伊於警局所言係父親教導，如不照父親教
        導所言，將遭保特瓶打頭等語（見本院97年3 月24日筆
        錄），是被告自難由證人李童之告知得知係「甲○○以
        腳踢毀損」。
      (3)而被告就證人李童「告知小提琴遭甲○○毀損」之過程
        ，於96年3 月18日警訊中稱係：「96年3 月11日下午9
        時許，在.... 前 ，發現我所購買小提琴遭甲○○丟棄
        在上址腳踏車手把上。是甲○○損壞。我沒有親眼所見
        。96年3 月18日14時許，由女兒李○○告知我說：在96
        年3 月4 日晚上（21時以後）看見大阿姨甲○○用腳將
        小提琴踢爛」，於偵查中則供稱：「是在三月十八日小
        孩告訴我（指本件被告）是被告（指證人甲○○）以腳
        踢踹小提琴導致毀損，當時的琴放在袋子，但並沒有告
        訴我毀損的時間是何時」（見偵查卷第29頁），在本院
        訊問時則先供稱：李童96年3 月18日晚上明確告知兩個
        禮拜前小提琴遭甲○○毀損，推論毀損時間約為96年3
        月11日等語（見本院97年4 月7 日筆錄第15頁），惟後
        又改稱：係於96年3 月11日下午趁帶李童去吃飯時問得
        小提琴毀損情形，李童表示係上個禮拜看見阿姨用腳一
        直踢，因時間太晚，故在等下一個星期（即96 年3月18
        日）方帶同李童報警等語（見本院97年4 月7日 筆錄第
        16頁），是被告就於李童何時告知、何時毀損之情形，
        更係前後供述矛盾，難以憑採。
      (4)至證人李童雖於初次96年3 月18日警訊中曾經證稱：小
        提琴大約於96年3 月11日遭倩姨踢壞等語（見96年度偵
        字第8343號卷第13頁），於本院96年度家護字第147 號
        通常保護令事件96年4 月30日法官庭訊中證稱：有看到
        倩姨在用腳踢，被告發現後告知小提琴已遭損壞等語（
        附於本院97年3 月24日筆錄後），惟其後數次於偵查中
        96年6 月29日檢查事務官前、96年9 月21日承辦檢察官
        前、本院97年3 月24日庭訊中，均已明確表稱：不知小
        提琴毀損過程，係父親教導才會稱係甲○○所為等語（
        分別見96年度偵字第8343號卷第58、63頁、本院97年3
        月24日筆錄）。且經本院勘驗證人李童之數次庭訊光碟
        、錄音帶，顯示：
        證人李童於96年3 月18日警訊中之證述確實內容（詳
          如附件一）、於96年4 月30日民事案件法院之證述內
          容（詳如附件二），均係表稱；係因被告持小提琴至
          學校，方知悉小提琴毀損，至於毀損情節並未親眼目
          睹等語，是可知證人李童並非確認小提琴毀損過程，
          如何能告知被告毀損過程係證人甲○○所為？
        且證人李童就初始二次不同於其後之陳述均係於「被
          告於警訊現場旁、或被告於法庭外等候」之時，而證
          人李童於此時提及本件相關之詳細「毀損時間」、「
          毀損情節」時，均音量陡然變小，甚至出現回答不清
          、遲疑之情形，於警訊中甚至數度凝望被告尋求答案
          。是可認證人李童於警訊、民事案件中就指稱「證人
          甲○○毀損」之情節除與其後數次矛盾外，並且顯處
          於「非自然陳述」之情形。證人李童更於檢察官、檢
          查事務官前證述時，被告均未在場，且證人李童於本
          院證述時更數度陳稱：其害怕父親（指被告）等語，
          是被告在場之際顯有致證人李童無法正常陳述之因素
          。
        相對於同次民事案件訊問中其他有關證人李童與證人
          甲○○之相處情節，證人李童之回答則明顯表示喜愛
          證人甲○○，其音量正常、回答迅速切題，甚至主動
          提及若干詳細之相處細節，並無絲毫畏懼；此部分與
          證人甲○○相處情節，亦出現於其後數次於偵查中96
          年6 月29日檢查事務官前、96年9 月21日承辦檢察官
          之訊問回答中，並且陳述一致、並無前後矛盾；更且
          證人李童於其後於檢察官前、檢查事務官前、本院證
          述時，態度活潑、於庭訊中自由移動、舉手發問，此
          有本院97年4 月2 日勘驗筆錄在卷可稽，由此相較，
          證人李童以自然音量於檢察官、檢查事務官、本院之
          陳述之內容應為其自然發乎內心之陳述，與事實較為
          接近，而認李童於檢察官、檢查事務官前、本院之陳
          述為可信。
        雖被告另舉證人即李童導師龍美娟、丁○○之證述：
          李童曾經告知小提琴為甲○○毀損、傷害等語（分別
          96年度偵字第8343號卷第55頁、見本院97年4 月7 日
          筆錄），惟證人李童已於證述：向導師、丁○○說謊
          ，係因父親會詢問結果，且告知丁○○時，知悉父親
          在旁聽聞等語（見本院97年3 月24日筆錄第7 、8 頁
          ），則李童於此二證人前之證述亦顯有可議。而證人
          丁○○就為何對證人李童錄音、錄音之情節與被告間
          之原因等，於本院之證稱情節，亦與被告供稱迥異。
          故難以證人龍美娟、丁○○於法庭外聽聞證人李童於
          法庭外之證述「毀損情節」為有利於被告之推論。
      (5)故證人李童既未曾告知係被告所指之「甲○○毀損小提
        琴」乙節，李童更證稱：係被告教導需至警局、法庭告
        知為甲○○毀損等語，是被告意圖甲○○受刑事毀損罪
        訴追，而捏造不實之事實為告訴，堪以認定。
  (二)就被告提出傷害告訴之部分：
    1.被告於前揭事實欄(二)所述之時地，分別向承辦刑事案件員
      警、臺灣臺北地方法院檢察署檢察官表示欲就「甲○○捏
      傷李童」乙事，於警訊筆錄中陳稱：我女兒跟我說大約在
      一個禮拜前，在我女兒的現住地... ，被我女兒的大阿姨
      甲○○用手捏我女兒。原因是因為甲○○上次帶我女兒到
      法院去，教我女兒要講大阿姨（甲○○）叫她講的話，不
      能講我的好話，但是我女兒卻講我的好話，甲○○經問我
      女兒知道此事後就捏我女的女兒」、『手臂臂左右小腿都
      有瘀青」，而提出刑事傷害告訴等事實，業經被告坦承不
      諱，此有前開警訊筆錄、報案三聯單在卷可稽（見96年度
      偵字第12647 號卷第18頁、96年度偵字第8343號卷第31頁
      ）。而證人李童確實於96年5 月27日下午10時10分許，至
      臺北市立聯合醫院仁愛院區就診，驗認有右下肢瘀傷8 ×
      2 公分、左下肢瘀傷8 ×5 公分、右上肢瘀傷2 ×2.5 公
      分傷害等情，有該院驗傷診斷書附卷可參。是被告確實意
      圖證人甲○○受刑事傷害訴追，向公務員提出告訴。
    2.又：
      (1)就李童遭傷害之過程原因、傷害之人等情，被告業已自
        承：並未親眼見及甲○○傷害過程等語，亦經證人甲○○於本院具結否認有何傷害李童之舉，且證人李童更於
        本院證稱：阿姨甲○○並未捏伊，其傷係與其他李姓、
        吳姓同學玩小狗遊戲時撞傷等語（見本院97年3 月24日
        筆錄第4 、6頁）。
      (2)證人李童於本院證稱：並未告知父親（指被告）小提琴
        係阿姨踢壞，伊於警局所言係父親教導，如不照父親教
        導所言，將遭保特瓶打頭等語（見本院97年3 月24日筆
        錄第6 、7 頁），是被告自難由證人李童之告知得知受
        傷係「甲○○捏傷」。
      (3)況由本件李童前開「右下肢瘀傷8 ×2 公分、左下肢瘀
        傷8 ×5 公分、右上肢瘀傷2 ×2.5 公分」等傷勢以觀
        ，其中下肢瘀傷均長達「8 公分」，顯可見此非一般「
        人手」所得捏出。
      (4)再被告就李童告知受傷過程乙節，證人李童於96年5 月
        27日警局係證稱：「約在一個禮拜前（約指96年5 月21
        日），在我家，因為我跟大阿姨說，我上次去法庭的時
        候跟法官說爸爸好話，大阿姨就用手捏我」（見96年度
        偵字第12647 號卷第12頁），惟與被告於96年5 月31日
        偵訊中供稱：係96年5 月27日發現小孩淤青，詢問時，
        小孩表示因甲○○帶同至法院作證前已經事先教導如何
        應訊，而小孩有1 、2 句話未清楚表達，回到家當日甲○○即捏小孩成傷等情（見96年度偵字第8343號卷第27
        、28頁），然參酌證人李童由證人甲○○攜同至法院，
        距離「96年5 月27日」提出告訴日之最近日期係前開96
        年度家護字第147 號「96年4 月30日訊問庭期」，二者
        相隔已有約1 月，倘如被告所言係庭訊當日即遭捏傷，
        何以至1月後始發現？甚至「淤青尚留存」？況以該96
        年度家護字第147 號96年4 月30日庭期筆錄相參，證人
        李童並未「證述任何被告之好話」，並無任何可遭「捏
        傷」之原因存在？是以被告所稱之傷害動機、陳稱之傷
        害日期均無可信之處。
      (5)另經本院另勘驗96年6 月29日證人李童於檢查事務官訊
        問陳稱：傷勢係玩小狗遊戲撞到等情（原筆錄見96年度
        偵字第8343號卷第58至60頁），更參酌證人李童於本院
        證述之情狀，二次訊問：證人李童均能聲調自然表述、
        用詞表達流利、切題，就傷勢情形更能仔細描述過程，
        無任何停頓，且與其他證人均隔離、使用指認法庭等情
        ，可認證人於本院、檢查事務官前之訊問，應認較警訊
        為可採。
      (6)至證人龍美娟、丁○○之證述情形，已如前述，難為有
        利於被告之認定。再被告另聲請傳喚證人戴○○，係證
        人李童之同班同學，其為兒童，證述情形本難掌握，況
        證人李童已明確表示：其受傷過程戴○○未能見及等語
        ，是證人戴○○已無傳喚之必要，併此敘明。
    3.故證人李童既未曾告知係被告所指之「甲○○傷害」乙節
      ，李童更證稱：係被告教導需至警局、法庭告知為甲○○
      傷害等語，是被告意圖甲○○受刑事傷害罪訴追，而捏造
      不實之事實為告訴，堪以認定。
  (三)綜上所述，本件事證明確，被告所辯顯不可採，犯行洵堪認
    定，應予依法論科。
二、核被告之行為，均係犯刑法第169 條第1 項之誣告罪。被告
    所犯上開2 罪，犯意個別，行為互殊，應分論併罰。爰審酌
    被告為有重新請求酌定監護，竟不顧法院、警局偵訊對於幼
    童之傷害，仍歷次提出告訴，於民事、刑事案件帶同、聲請
    李童到庭為證，傷害李童至深，雖其訴請欲被害人甲○○所
    受之刑事訴追刑度非高，但對李童之家庭、學校和諧產生極
    大傷害，被告行為傷害之法益非淺，迄本件辯論終結均未能
    坦然悔悟，並衡量被告其餘之犯罪動機、目的、犯罪時所受
    之刺激、犯罪之手段、犯人之生活狀況、品行、智識程度、
    犯人與被害人平日之關係、犯罪所生之危險或損害、犯罪後
    之態度等一切情狀，判處如主文所示之刑。又查被告就犯罪
    事實欄(一)之行為犯罪時間係在96年4 月24日之前，依中華民
    國96年罪犯減刑條例第2 條第1 項第3 款、第7 條之規定，
    應減其宣告刑2 分之1 ，並就事實欄(二)之罪合併定其應執行
    之刑。
據上論斷，應依刑事訴訟法第299 條第1 項前段，刑法第169 條
、第51條第5 款，中華民國96年罪犯減刑條例第2 條第1 項第3
款、第7 條之規定，判決如主文。
本案經檢察官陳重言到庭執行職務
中    華    民    國    97    年    4     月    21    日
                  刑事第四庭審判長法  官  劉慧芬
                                  法  官  黎惠萍
                                  法  官  郭惠玲
如不服本判決，應於判決送達後10日內向本院提出上訴狀（應抄
附繕本）。告訴人或被害人如對於本判決不服者，應具備理由請
求檢察官上訴，其上訴期間之計算係以檢察官收受判決正本之日
期為準。
上正本證明與原本無異。
                                  書記官  鄭雅文
中    華    民    國    97    年    4     月    25    日
附錄本案論罪科刑法條全文：
刑法第169條
意圖他人受刑事或懲戒處分，向該管公務員誣告者，處7 年以下
有期徒刑。
意圖他人受刑事或懲戒處分，而偽造、變造證據，或使用偽造、
變造之證據者，亦同。
附件一：96年3 月18日證人丙○○警詢筆錄（見96年偵字第8343
號影卷第13至14頁，問為員警，答為李童）
問：我問你喔，妹妹坐好，你哪時發現你小提琴被砸？是不是你
    親眼所看到的？
答：就是阿姨就在踢踢，然後我阿姨前個禮拜六就給爸爸，然後
    爸爸拿回去看就全部就那個，全部就頭破掉。
問：你再說一次？怎樣？星期六？哪時候星期六？
答：不是星期六。
問：不然是什麼？
答：星期..禮拜天。
問：禮拜天？哪一個禮拜天？
答：就是嗯..（聲音拖長，表示思考中）。
問：多久的事？差不多多久？
答：多久..。
問：多久的事你還記得嗎？
答：嗯，還記得啊！
問：還記得喔！差不多多久？你不要一直看你爸爸，你照你的，
    你說沒關係，多久了？大概多久？
答：大概多久..嗯..不知道。
問：不知道喔！是上個禮拜，還是上上個禮拜？是多久的
    事阿？
答：上個禮拜。
問：上個禮拜喔！上個禮拜是幾號你知道嗎？
答：嗯..不知道耶。
問：上禮拜是3月11號，你說的，沒關係我照你說的。
問：是不是你發現被砸？你有親眼看到你的小提琴壞掉嗎？是不
    是你親眼看到的？
答：就是爸爸拿去學校給我看，告訴我說，那個小提琴他一拿回
    家就，爸爸就看到那個小提琴就破掉裂開。
問：你有沒有親眼看到小提琴破掉？
答：有。
問：有？我說你之前有沒有看到？
答：之前，是爸爸拿給我，我才看到的。
問：那意思是，你爸爸拿給你看到，你才知道小提琴壞掉就對了
    ？
答：嗯。
問：你剛才還沒有講阿？你發現小提琴被砸，是誰跟你砸的？你
    有沒有看到阿？
答：蒨姨。
問：阿？
答：蒨姨。
問：什麼東西？
答：蒨姨。
問：蒨姨是誰？
答：蒨姨是我阿姨。
問：是你阿姨喔，你有親眼看到是不是？
答：嗯。
問：你有看到他跟你砸壞掉這樣子喔？
答：他用踢的，他踢壞。
問：我問你，你說你阿姨用腳踢，你有看到他已經把小提琴踢壞
    嗎？
答：他就把他踢。
問：對阿踢阿，你有打開看嗎？那小提琴已經壞掉嗎？你有打開
    嗎？
答：沒有，沒有，是爸爸拿去學校給我看的。
問：是你爸爸拿去學校給你看，你才知道壞掉這樣子喔？
答：嗯。
問：你這樣子就表示你也不確定是不是你阿姨用腳踢踢壞，把你
    小提琴踢壞就對了？是事後才知道的是不是？是不是你說你
    爸爸拿到學校你才知道壞了嘛！是不是？
答：嗯。
附件二：96年度家護字147 號案件96年4 月30日法官訊問筆錄（
問係法官，答為李童）
問：你現在幾歲？
答：8歲。
問：會不會緊張？一點點！會不害怕？也有一點點！沒關係你慢
    慢說。
問：妹妹你喜歡練小提琴嗎？
答：就是這裡會酸。
問：右肩膀會酸，什麼時候開始酸？
答：要拉的時候會酸。
問：你不想練了嗎？不想練了。你現在還有在練習嗎？
問：什麼時候開始沒練？很久了嗎？
問：小提琴是誰送你的？
答：爸爸給我的。
問：你練小提琴的時候，後來是誰摔壞的？後來為什麼小
    提琴會壞掉？記不記得？來你看看你的小提琴，這是
    不是你的小提琴？是不是你的？是喔！那為什麼它會
    壞掉？
答：（證人聲音太小聽不清楚）
問：我聽不到耶，你再大聲一點好不好？
答：蒨姨他..
問：我聽不到耶，你要不要來前面講，來你到前面來？
答：蒨姨他..
問：誰？
答：蒨姨。
問：蒨姨？你阿姨嗎？蒨姨怎麼樣？說什麼？他說什麼？
    用腳踢阿！你有看到嗎？
答：（證人聲音太小聽不清楚）
問：你有看到嗎？
答：（證人聲音太小聽不清楚）
問：你知道，你為什麼知道？你有看到嗎？
答：（證人聲音太小聽不清楚）
問：他說要把那個還給爸爸是不是？然後你有沒有看到他
    用腳踢？你有看到嗎？
答：（無法聽清楚證人是否有回答）
問：他踢很多下嗎？一點點？然後就把它踢壞啦？
答：（證人聲音太小聽不清楚）
問：後來你有沒有告訴爸爸？你有告訴誰這件事情？
答：（證人聲音太小聽不清楚）
問：你爸爸後來發現了，然後呢？
答：告訴..（證人聲音太小聽不清楚）
問：你有看到蒨姨用腳踢是不是？在哪裡踢？
答：阿嬤家。
問：還有誰看到？
答：沒有了。
問：蒨姨有沒有叫你說不要講？
答：（無法聽清楚證人是否有回答）


司法院資訊處製作；財團法人民間司法改革基金會備份。
